【裁判字號】    90,上更(一),316
【裁判日期】    901130
【裁判案由】    傷害等
【裁判全文】
臺灣高等法院臺中分院刑事判決                  九十年度上更(一)字第三一六號
    上  訴  人  乙○○
    即  被  告
    選任辯護人  蔡奉典
    上  訴  人  丙○○
    即  被  告
    選任辯護人  周志峰
右上訴人等因傷害等案件，不服臺灣彰化地方法院八十七年度訴字第六四五號中華民
國八十七年九月三十日第一審判決（起訴案號：臺灣彰化地方法院檢察署八十七年度
偵字第二七一七號），提起上訴，本院判決如左：
      主  文
原判決撤銷。
乙○○、丙○○共同連續傷害人之身體因而致重傷，乙○○處有期徒刑參年陸月。丙○○處有期徒刑肆年。
      事  實
一、乙○○與丙○○係朋友，二人各騎一輛機車，於民國（下同）八十七年三月二十
    日二十一時四十分許，在彰化縣二水鄉○○村○○路三一四號前，與丁○○所駕
    之自用小客車（當時車上尚有己○○坐在右前座、戊○○坐在後座），發生行車
    糾紛。乙○○、丙○○遂自後追趕丁○○之自用小客車，欲找丁○○理論，乙○○並以其機車自後衝撞丁○○之汽車後車廂，待丁○○停車打開車門後，乙○○
    與丙○○等二人竟基於妨害自由及傷害等犯意聯絡，並基於傷害之概括犯意，先
    由乙○○以強暴之方法，強將丁○○拉出車外，而使丁○○行無義務之事，隨後
    乙○○、丙○○等二人再合力出手毆打丁○○之頭部，其間戊○○在車內見狀欲
    出來，丙○○並以加害生命之事，出言恐嚇戊○○稱：「如果你出來就要你死」
    等語，，使戊○○心生畏懼，致生危害於戊○○之安全。戊○○仍然上前勸阻拉
    開，乙○○、丙○○復共同出手毆打戊○○，以致戊○○受有頭部外傷合併臉部
    擦傷、胸部挫傷等傷害。而丁○○被毆後受有左眼眼瞼撕裂傷及左眼球破裂等傷
    害，經送醫急救手術治療無效，已經失明，達於毀敗之重傷程度，並於八十七年
    六月四日裝上義眼。
二、案經丁○○及戊○○等二人訴由彰化縣警察局田中分局報請臺灣彰化地方法院檢
    察署檢察官偵查起訴。
      理  由
一、訊據上訴人即被告（以下簡稱被告）乙○○坦承於前開時間有與告訴人丁○○發
    生行車糾紛及曾出手毆打告訴人丁○○等事實不諱（見本院更一卷第二四頁至第
    二五頁、第九一頁），惟矢口否認有傷害致重傷等犯行，辯稱：當時係告訴人丁○○自己從車上走出來的，並非伊等將丁○○拉出車外的，嗣告訴人戊○○走出
    車外時，伊並未參與毆打告訴人戊○○，亦未聽到上訴人即被告（以下簡稱被告
    ）丙○○對告訴人戊○○說上開恐嚇之語。另伊毆打告訴人丁○○時並無使其受
    重傷之犯意，告訴人丁○○之左眼受重傷亦非伊所能預見云云。被告丙○○亦坦
    承於前開時間有與告訴人丁○○發生行車糾紛及曾出手毆打告訴人戊○○等事實
    不諱（見本院更一卷第二四頁至第二六頁），惟矢口否認有傷害致重傷等犯行，
    辯稱：伊並未參與毆打告訴人丁○○及將其拉出車外，亦未恐嚇告訴人戊○○，
    係告訴人戊○○走出車外後即與伊發生互毆云云。但查右開犯罪事實迭據告訴人
    丁○○及戊○○等二人分別指訴綦詳，核與當時在場之目擊證人己○○結證稱：
    「案發當時我坐在丁○○所駕駛之自用小客車上，當天是被告乙○○把丁○○拉
    出車外，拉出後被告乙○○、丙○○二人即一起毆打丁○○，丁○○眼睛的傷確
    係遭被告二人毆打所致。又戊○○從車上要出來時，被告丙○○確有對他說『如
    果你出來就要你死』之語，後來被告二人並聯手毆打戊○○」等情相符（見本院
    更一卷第七五頁至第七六頁）。又告訴人丁○○確被毆打致左眼眼瞼撕裂傷及左
    眼眼球破裂，經送醫急救手術治療無效，已經失明，達於毀敗之重傷程度，並於
    八十七年六月四日裝上義眼，不惟業據告訴人丁○○陳明在卷，並有診斷書、診
    斷證明書、彰化基督教醫院八十七年四月二十七日（87）彰基病字第八七０四０
    ０四函並檢附病歷十三紙及長庚紀念醫院醫療費用收據、眼科預約單等在卷可稽
    （見警卷第九頁、偵查卷第一一頁、第二０頁至第三三頁及本院前審卷第三六至
    第三七頁）。另告訴人戊○○確被毆打致受有頭部外傷合併臉部擦傷、胸部挫傷
    等傷害，亦有診斷書一份附卷可按（見警卷第十頁）。參以被告乙○○於警訊時
    供稱：「：：我向丁○○理論，並發生打架，造成丁○○眼睛受傷，我左手無名
    指被咬傷，分別是我和丙○○二人與丁○○、志仲兄弟四人打架所造成的。：：
    我與丙○○兩人沒有持任何器具，是用雙手打傷丁○○的」等語（見警卷第一頁
    反面至第二頁）。被告丙○○於警訊時供稱：「：：我和乙○○就從後面追丁○○理論，行駛至二水鄉○○村○○路三一四號前，雙方便打起架來」等語（見警
    卷第三頁反面）。另據告訴人丁○○、戊○○等二人於本院前審隔離訊問時，告
    訴人戊○○陳稱：「當時我哥哥（指丁○○）開車載我，我坐在後座，車子轉入
    過圳路後，乙○○騎機車在前面路中間搖晃，我哥哥就踩煞車，他就用三字經罵
    我哥哥，他機車騎到駕駛座旁，我哥哥把窗戶搖下來說，我這樣開有錯嗎，我們
    繼續開，他們追上來撞我們的後車廂，我哥哥把車停下來打開車門時，乙○○又
    再撞駕駛座的車門，乙○○把我哥哥抓下來，被告兩人一起下手打。我坐在後座
    ，丙○○把車門壓住，說如果我出去就要讓我死，過一會兒他跟去打我哥哥，我
    就出來把他們拉開時，他們兩個人都有打我」等語。告訴人丁○○陳稱：「我當
    時剛好要右轉，並沒有撞到他們，乙○○機車騎到我駕駛座旁，我說這樣開有錯
    嗎，他們便追我，乙○○從我後車廂撞下去，我停車後乙○○並把我抓下來，他
    們就打我，我弟弟（指戊○○）坐在後座，丙○○並恐嚇他說如果你出來就要讓
    你死」「乙○○第一拳打我頭部，眼睛感到剌痛，接著乙○○跟丙○○把我打在
    地下，打我的頭部，身體也有用腳踢，丙○○先恐嚇我弟弟，接著過來一起打我
    」等語以觀，足見被告等二人確有共同出手毆打告訴人丁○○及戊○○之犯行甚
    明。本件係因告訴人丁○○之左眼被毆後，導致失明之結果，被告丙○○為恐擔
    負重傷害之刑責，乃極力推諉，指稱僅由被告乙○○毆打告訴人丁○○，而其自
    己僅與告訴人戊○○互毆云云。然綜合上情觀之，被告等既均有出手毆打告訴人
    丁○○，自均應對全部傷害行為及因而致告訴人丁○○發生重傷之結果，共負其
    責。綜上所述，足證被告等二人上開所辯顯係避重就輕之詞，不足採信，是罪證
    明確，被告等二人之犯行均堪以認定。又被告丙○○執我國實務不承認「事後共
    犯」理論，謂：告訴人丁○○之左眼被同案被告乙○○打成重傷時，被告丙○○
    尚未加入毆打成為共犯，其係間隔一段時間（不論是五十秒或五秒）才參與本案
    互毆事件，故被告丙○○無法被追溯對先一步發生之重傷加重結果部分負責云云
    。惟查被告等既係共同基於傷害之犯意聯絡，而共同出手毆打告訴人丁○○，則
    其等在毆打時，自難以特別分工或選擇各人應毆打何一部位，況且告訴人丁○○
    受到毆打之後，究竟會產生何種之受傷之結果，應在全部傷害行為完成後，始能
    確定。被告等同時同地基於同一原因毆打告訴人，當時既無從明確分辨下手之部
    位，且無論係由何人所加之傷，在共犯間均應同負全部之責任，並無分別何部分
    之傷孰為下手人之必要（最高法院六十九年台上字第一九三一號、二十七年上字
    第七五五號判例參照），故被告等仍應就共同毆打之結果，共負同等之責任。被
    告丙○○此部分辯解，亦不足取，併此敘明。
二、按加重結果犯，以行為人能預見其結果之發生為要件，所謂能預見乃指客觀情形
    而言，與主觀上有無預見之情形不同，若主觀上有預見，而結果之發生又不違背
    其本意時，則屬故意範圍。又刑法第二百七十七條第二項後段之傷害致重傷罪，
    係因犯罪致發生一定結果而為加重其刑之規定，即以不法侵害人身體故意，所施
    之傷害行為，致生行為人所不預期之重傷結果，使其就重傷結果負其刑責，與刑
    法第二百八十四條第一項後段之過失致重傷罪，其重傷結果係出於行為人之過失
    迴異。查本件被告與告訴人素不相識，雙方因發生行車糾紛，被告等二人始出手
    毆打告訴人，雖毆打告訴人丁○○之頭部（見本院更一卷第七四頁），但係徒手
    毆打，且未持任何工具，顯見被告等當時意在洩憤，僅具有普通傷害之犯意，並
    無重傷害之犯意甚明。惟人之眼睛為脆弱之部位，出手打到人之眼睛極可能導致
    眼球破裂及眼瞼撕裂傷，以致失明之結果，此乃為一般人在客觀上可預見之事，
    本件案發當時被告等二人雖共同出手欲毆打告訴人丁○○之頭部，但告訴人丁○○會閃躲，且倉促間亦無法掌握力道及部位，是打到告訴人丁○○之左眼部，應
    非被告當時所能預見。惟被告既具有普通傷害之犯意，且告訴人丁○○左眼部之
    傷勢又係被告之毆打行為所致，兩者具有相當因果關係，是被告對於告訴人丁○○左眼部重傷害之不預期結果，自應負其刑責。
三、核被告等二人所為，關於強拉告訴人丁○○出車外及毆打告訴人丁○○部分，係
    犯刑法第二百七十七條第二項後段之傷害致重傷罪及第三百零四條第一項之強制
    罪，關於毆打及恐嚇告訴人戊○○部分係犯同法第二百七十七條第一項之普通傷
    害罪及第三百零五條之恐嚇危害安全罪。至被告等先後傷害致重傷及普通傷害犯
    行，犯罪構成要件相同，顯係基於概括犯意反覆為之，為連續犯，應依法從重論
    以傷害致重傷罪，並加重其刑。又被告等所犯之上開傷害致重傷罪、強制罪、及
    恐嚇危害安全罪等三罪間，具有方法與結果之牽連關係，應依牽連犯之規定從一
    重之傷害致重傷罪處斷。另被告等二人間，具有犯意聯絡及行為分擔，均為共同
    正犯。又恐嚇危害安全罪部分雖未經起訴，但因與起訴部分係具有牽連關係之裁
    判上一罪，為起訴效力所及，本院自應併予審判。又共同正犯非僅就其自己實施
    之行為負責，並在犯意聯絡之範圍內，對於其他共同正犯所實施之行為，亦應共
    同負責（最高法院三十二年上字第一九０五號判例參照），本件被告等二人既係
    基於共同之犯意為之，自應對上開全部犯行共同負責。原審予以論罪科刑，固非
    無見，惟查恐嚇危害安全罪部分為起訴效力所及，應併予審判，已如前述，原審
    疏未併予審判，已有未合。次查被告以強暴之方法將告訴人丁○○強拉出車外，
    係使告訴人丁○○行無到車外義務之事，原審認係妨害其權利之行使，容有未洽
    。第查原審判決後，被告乙○○已與告訴人丁○○、戊○○等二人達成和解，並
    已賠償新台幣（下同）五十萬元，業經告訴人丁○○供明在卷（見本院更一卷第
    七三頁），並有和解書一份附卷足憑（見本院更一卷第六二頁），原審未及審酌
    此項和解之事實，亦有可議。被告等二人上訴意旨否認有傷害致重傷之犯行及指
    摘原判決量刑過重，雖無理由，但原判決既有上述可議之處，應由本院將原判決
    予以撤銷改判。爰審酌被告等二人遇行車糾紛，不思循法律程序解決，竟公然在
    道路上追逐行兇，訴諸暴力解決，危害社會秩序非輕，及其等犯罪之動機、目的
    、手段、對告訴人丁○○等二人所生之危害，犯後復相互推諉、被告乙○○情節
    雖較重，但已與告訴人達成和解並賠償五十萬元，被告丙○○情節雖較輕，但與
    告訴人達成和解後，尚未履行賠償責任等一切情狀，分別量處如主文第二項所示
    之刑，以示懲儆。
四、據上論結，應依刑事訴訟法第三百六十九條第一項前段、第三百六十四條、第二
    百九十九條第一項前段，刑法第二十八條、第五十六條、第二百七十七條第二項
    後段、第三百零四條第一項、第三百零五條、第五十五條，罰金罰鍰提高標準條
    例第一條前段，判決如主文。
本案經檢察官甲○○到庭執行職務。
中      華      民      國      九十     年      十一     月    三十    日
                                    臺灣高等法院臺中分院刑事第八庭
                                          審判長法  官  羅  得  村
                                                法官  陳  毓  秀
                                                法  官  劉  榮  服
右正本證明與原本無異。
如不服本判決應於收受送達後十日內向本院提出上訴書狀，其未敘述上訴之理由者並
得於提起上訴後十日內向本院補提理由書（均須按他造當事人之人數附繕本）。
                                                書記官  陳  俞  豪
中      華      民      國      九十     年      十二     月     三     日
附錄：本判決論罪科法條全文
刑法第二百七十七條
  傷害人之身體或健康者，處三年以下有期徒刑，拘役或一千元以下罰金。
  犯前項之罪，因而致人於死者，處無期徒刑或七年以上有期徒刑，致重傷者，處三
  年以上，十年以下有期徒刑。
刑法第三百零四條
  以強暴、脅迫使人行無義務之事或妨害人行使權利者，處三年以下有期徒刑、拘役
  或三百元以下罰金。
  前項之未遂犯罰之。
刑法第三百零五條
  以加害生命、身體、自由、名譽、財產之事，恐嚇他人致生危害於安全者，處二年
  以下有期徒刑、拘役或三百元以下罰金。                                  Ｒ


司法院資訊處製作；財團法人民間司法改革基金會備份。
